臺灣高等法院刑事裁定
110年度毒抗字第825號
抗  告  人
即  被  告  黃郁庭


上列抗告人因違反毒品危害防制條例案件，不服臺灣新北地方法
院於中華民國110年4月13日所為110年度毒聲字第1012號裁定（
聲請案號：臺灣新北地方檢察署110年度毒偵字第1086號、110年
度聲觀字第864號），提起抗告，本院裁定如下：
    主  文
抗告駁回。
    理  由
一、原裁定意旨略以：被告即抗告人黃郁庭基於施用第二級毒品
    之犯意，於民國109年2月6日5時許，在新北市鶯歌區南雅路
    友人住處內，施用第二級毒品甲基安非他命之事實，業據被
    告坦承不諱，並有勘察採證同意書、尿液檢體編號對照表、
    濫用藥物檢驗報告可稽，堪予認定。又本案被告施用毒品之
    時間，距其最近一次觀察、勒戒或強制戒治執行完畢已逾3
    年，經檢察官審酌被告前次觀察、勒戒執行完畢釋放後，於
    107年間復因施用毒品，經法院判刑確定，且畏罪拒不到案
    執行，經通緝始到案執行等節，認被告守法意識薄弱，未予
    附條件之緩起訴處分，核無濫用裁量權之情事，應予尊重。
    是本件檢察官之聲請應予准許，爰依毒品危害防制條例第20
    條第1項、第3項、觀察勒戒處分執行條例第3條第1項等規定
    ，裁定被告應送勒戒處所觀察、勒戒，其期間不得逾2月等
    語。
二、抗告意旨略以：被告因另案於109年2月遭通緝，心生不安而
    施用毒品，自為警逮捕、易科罰金執行完畢後，誠心悔改，
    在家人的支持、鼓勵下，不再接觸毒品，認真生活及工作，
    嗣於109年12月26日被告工作時身體不適，由救護車送醫急
    診住院，診斷疑似罹患開放性肺結核，出院後繼續居家隔離
    ，現雖已解除隔離，但仍在進行結核病療程中，因結核藥物
    之副作用，身體出現不適症狀，目前未能正常工作，生活陷
    入困境。盼本案能改為緩起訴或戒癮治療處分，不因觀察、
    勒戒而影響被告之生活，讓被告得以安心治療結核病，痊癒
    後可以正常工作，以負擔家計，使年邁母親不再擔憂等語。
三、經查：
  ㈠按「初犯」及「3年後再犯」施用第一、二級毒品者，檢察官
    應聲請法院裁定，令被告入勒戒處所觀察、勒戒，其期間不
    得逾2月，毒品危害防制條例第20條第1項、第3項定有明文
    。所謂觀察、勒戒，係導入療程觀念，對被告將來之危險所
    為預防、矯治措施，目的在戒除被告施用毒品之身癮及心癮
    ，以達教化與治療之目的，性質上屬強制規定。除檢察官審
    酌個案情形，依同條例第24條第1項為附條件之緩起訴處分
    ，可排除觀察、勒戒外，凡經檢察官聲請法院裁定將被告送
    勒戒處所觀察、勒戒，法院僅就其聲請是否適法或顯然不當
    而為裁定，並無斟酌另為其他處遇之餘地。且法院原則上應
    尊重檢察官職權之行使，為有限之低密度審查，除檢察官之
    判斷有違背法令、事實認定有誤或其裁量有重大明顯瑕疵外
    ，尚不得任意指為違法。原裁定已敘明認定被告確有施用第
    二級毒品，且施用時間距其前次觀察、勒戒或強制戒治執行
    完畢已逾3年，符合「3年後再犯」之理由，核與卷內事證相
    符。考量被告前於105年10月7日觀察、勒戒執行完畢釋放，
    仍不思警惕，於107年間再犯施用第二級毒品罪，經臺灣桃
    園地方法院以107年度桃簡字第2469號判刑確定後，竟拒不
    到案接受執行，由臺灣桃園地方檢察署發布通緝，為警緝獲
    到案後，始完成前案之執行；且於通緝歸案後，經警採集其
    尿液檢體送驗結果，驗出安非他命、甲基安非他命之濃度，
    均超出衛生福利部公告之閾值甚多，有警詢筆錄、勘察採證
    同意書、尿液檢體編號對照表、尿液檢體監管紀錄表、濫用
    藥物檢驗報告（毒偵卷第4至9頁）、本院被告前案紀錄表、
    全國通緝紀錄表可憑，堪認被告守法意識薄弱，且依賴毒品
    之程度非輕。則檢察官於109年6月5日偵訊被告後（毒偵卷
    第17頁）後，綜合考量個案具體情形，認本案不適於機構外
    之處遇，未選擇為附條件之緩起訴處分，依法聲請裁定將被
    告送觀察、勒戒，難認有何違法或明顯不當。原審因而依檢
    察官適法之聲請，裁定被告應送勒戒處所觀察、勒戒，自無
    違誤，應予維持。
  ㈡被告固以前詞，提起本件抗告。惟查：⒈毒品危害防制條例所
    規定之觀察、勒戒，性質上為保安處分，其立法意旨在於幫
    助施用毒品者戒除毒癮，預防其再犯之可能性，該處分之性
    質非為懲戒行為人，乃為矯正行為人反社會性格，採用徹底
    隔絕毒品、專業諮商輔導或必要醫療支援等方法，協助其戒
    斷施用毒品之身癮及心癮，以達教化與治療之目的，並防衛
    社會安全。為達上述目的，不得已於一定期間限制或拘束行
    為人之人身自由，既為法之所許，當無因行為人之個人或家
    庭等因素而免予執行之理。抗告意旨所指其已誠心悔改、目
    前居家治療結核病、未能正常工作、生活陷入困境、擬於痊
    癒後工作負擔家計、使母親不再擔憂等語，即令不虛，均不
    足採為可豁免依法應送勒戒處所觀察、勒戒處分之正當理由
    。倘被告家人確有生活上扶助照護之需求者，可循相關法令
    尋求社會福利機構或主管機關之協助，附此敘明。⒉法院原
    則上應尊重檢察官職權之行使，僅為有限之低密度審查，除
    檢察官之判斷有違背法令、事實認定有誤或其裁量有重大明
    顯瑕疵外，尚不得任意指為違法，更無裁定前必須先徵詢被
    告意見之相關規定。本案檢察官於偵訊後，綜合考量個案具
    體情形，認本案不適於機構外之處遇，未選擇為附條件之緩
    起訴處分，依法聲請裁定將被告送觀察、勒戒，難認有何違
    法或明顯不當，原審依檢察官之聲請，即應依法裁定，已見
    前述。抗告意旨請求本案改為緩起訴或戒癮治療之處遇，難
    認有據。從而，被告僅憑前詞，提起本件抗告，為無理由，
    應予駁回。
據上論斷，應依刑事訴訟法第412條，裁定如主文。
中　　華　　民　　國　　110 　年　　5 　　月　　31　　日
              　　刑事第六庭    審判長法　官  劉方慈
                                      法　官  許曉微
                                      法　官  朱嘉川
以上正本證明與原本無異。
不得再抗告。
                                      書記官  尤朝松 
中　　華　　民　　國　　110 　年　　6 　　月　　3 　　日